【裁判字號】    98,訴,1595
【裁判日期】    980624
【裁判案由】    毒品危害防制條例
【裁判全文】
臺灣板橋地方法院刑事判決              98年度訴字第1595號
公  訴  人  臺灣板橋地方法院檢察署檢察官
被      告  甲○○
上列被告因毒品危害防制條例案件，經檢察官提起公訴（98年度
毒偵字第1828號），於本院準備程序進行中，被告就被訴之事實
為有罪陳述，經告知被告簡式審判程序之旨，並聽取當事人之意
見後，裁定進行簡式審判程序判決如下：
    主  文
甲○○施用第一級毒品，累犯，處有期徒刑玖月。扣案之海洛因
貳包（驗後淨重零點零肆肆公克）沒收銷燬之。
    事  實
一、甲○○前於民國88年間，因施用毒品案件，經台灣基隆地方
    法院以88年度毒聲字第988 號裁定送觀察、勒戒後，認無繼
    續施用毒品之傾向，於88年6 月9 日執行完畢釋放，並經上
    開檢察署檢察官以88年度偵字第5080號不起訴處分確定；嗣
    於92年間再因施用海洛因案件，經本院以92年度毒聲字第12
    66號裁定送觀察、勒戒後，認有繼續施用毒品傾向，經臺灣
    板橋地方法院檢察署檢察官向本院聲請強制戒治暨提起公訴
    ，前者經本院以92年度毒聲字第2641號裁定令入戒治處所施
    以強制戒治，於93年1 月9 日因毒品危害防制條例修正出戒
    治處所，提起公訴部分，另經本院以92年度訴字第2167號判
    決判處有期徒刑8 月確定，於93年11月30日縮刑期滿執行完
    畢。復於94年間因施用毒品案件，經臺灣高等法院95年訴字
    第3908號判處有期徒刑9 月確定，後經同法院以96年聲減字
    第1045號裁定減刑為有期徒刑4 月又15日，又同因施用毒品
    案件，經本院96年訴字第756 號判決有期徒刑9 月確定，後
    亦經本院以96年聲減字第6976號裁定減刑為有期徒刑4 月15
    日，且就上揭2 罪合併定應執行刑為有期徒刑8 月確定，嗣
    於97年3 月4 日縮刑期滿執行完畢。
二、詎甲○○猶不知悔改，復基於施用第一級毒品海洛因（下均
    稱海洛因）之犯意，於98年2 月25日17時30分為警採尿前回
    溯26小時內之某時許，在其位於臺北縣三峽鎮○○街146 號
    之住處，以將海洛因摻水放入針筒後注射之方式施用海洛因
    1 次，旋於98年2 月25日15時30分許，在上址前為警查獲，
    並扣得其所有之海洛因2 包（驗餘淨重0.0434公克），經警
    採集其尿液送檢後，係呈嗎啡類陽性反應，而悉上情。
三、案經臺北縣政府警察局新店分局報告台灣板橋地方法院檢察
    署檢察官偵查起訴。
    理  由
一、按除被告所犯為死刑、無期徒刑、最輕本刑為3 年以上有期
    徒刑之罪或高等法院管轄第一審案件者外，於第一次審判期
    日前之準備程序進行中，被告先就被訴事實為有罪之陳述時
    ，審判長得告知被告簡式審判程序之旨，並聽取當事人、代
    理人、辯護人及輔佐人之意見後，裁定進行簡式審判程序，
    刑事訴訟法第273 條之1 第1 項定有明文。經核本件被告所
    犯係死刑、無期徒刑、最輕本刑為3 年以上有期徒刑以外之
    罪，其於準備程序中就被訴事實為有罪之陳述，經法官告知
    簡式審判程序之旨，並聽取公訴人、被告之意見後，本院爰
    依首揭規定，合議裁定由受命法官獨任進行簡式審判程序，
    合先敘明。
二、上揭事實，業據被告甲○○於本院審理中坦承不諱，且被告
    為警查獲後所採集之尿液，經送臺灣檢驗科技股份有限公司
    以EIA 酵素免疫分析法初步檢驗，再以GC/MS 氣相層析質譜
    儀法確認檢驗結果，呈現鴉片類（海洛因）陽性之反應之事
    實，有該公司98年3 月17日編號UL/2009/30124 號濫用藥物
    檢驗報告、被移送者姓名代碼對照表各1 紙附卷可稽（見偵
    查卷第35、54頁），堪信其自白與事實相符。被告雖另辯稱
    其業於98年1 月7 日起即至醫療院所服用美沙冬，故本件可
    不予判刑云云，然按違反毒品危害防制條例第10條之罪者，
    「於犯罪未發覺前」，自動向行政院衛生署指定之醫療機構
    請求治療，醫療機構免將請求治療者送法院或檢察機關。依
    前項規定「治療中」經查獲之被告或少年，應由檢察官為不
    起訴處分或由少年法院為不付審理之裁定，但以一次為限，
    毒品危害防制條例第21條第1 項、第2 項定有明文。而上開
    條例第21條第2 項所稱「依前項規定治療中經查獲」，係指
    依該條第1 項規定，犯同條例第10條之罪者，於犯罪未發覺
    前，自動向行政院衛生署指定之醫療機構請求治療，而於治
    療中始經查獲該項未發覺之犯罪而言。於治療中再犯施用毒
    品之罪而被查獲者，並不包括在內，亦有最高法院97年度台
    上字第1893號判決可參。基此，本件被告於98年1 月7 日起
    即至財團法院恩主公醫院接受服用每沙冬之治療等情，固據
    被告提出前開醫院之診斷證明書3 紙為證（附於本院卷第38
    -40 頁），然其因於98年2 月25日17時30分為警採尿前回溯
    26小時內之某時許再施用毒品，顯係於治療中再犯施用毒品
    之罪而被查獲，核與毒品危害防制條例第21條第1 項、第2
    項所規定之要件不符，是其所辯，尚無足採。再者，被告前
    於88年間，因施用毒品案件，經台灣基隆地方法院以88年度
    毒聲字第988 號裁定送觀察、勒戒後，認無繼續施用毒品之
    傾向，於88年6 月9 日執行完畢釋放，並經上開檢察署檢察
    官以88年度偵字第5080號不起訴處分確定；嗣於92年間再因
    施用海洛因案件，經本院以92年度毒聲字第1266號裁定送觀
    察、勒戒後，認有繼續施用毒品傾向，經臺灣板橋地方法院
    檢察署檢察官向本院聲請強制戒治暨提起公訴，前者經本院
    以92年度毒聲字第2641號裁定令入戒治處所施以強制戒治，
    於93年1 月9 日因毒品危害防制條例修正出戒治處所，提起
    公訴部分，另經本院以92年度訴字第2167號判決判處有期徒
    刑8 月確定，於93年11月30日縮刑期滿執行完畢乙節，有臺
    灣高等法院被告前案紀錄表1 份在卷可參。按修正後之毒品
    危害防制條例就施用毒品者，僅於「初犯」及「5 年後再犯
    」二種情形，設有追訴條件之限制，即須於初犯經觀察、勒
    戒或強制戒治釋放後，5 年內均無施用毒品之行為，始能認
    其前所實施之觀察、勒戒或強制戒治已足遮斷毒癮，而得於
    5 年後再犯時，再予適用初犯之規定，重行觀察、勒戒等程
    序。倘5 年內已經再犯，被依法追訴處罰，縱其第3 次（或
    第3 次以上）施用毒品之時間在初犯釋放5 年以後，即與「
    5 年後再犯」之情形有別，自無再經觀察、勒戒及強制戒治
    之必要，應得逕行追訴處罰，最高法院95年度臺非字第59號
    、95年度臺非字第65號判決意旨可資參照。查被告於88年6
    月9 日執行完畢釋放觀察勒戒執行完畢後（至93年1 月9日
    則係因毒品危害防制條例修正出戒治處所，非強制戒治執行
    完畢），迄再犯本件雖已逾5 年，但被告於前揭觀察勒戒執
    行釋放後之五年內期間，已有因施用毒品之犯行並經法院判
    刑確定，業於前述，是本次犯行核非5 年後再犯之情形，依
    前開說明，自無重行觀察、勒戒程序之必要，應依法逕行論
    處。
三、核被告甲○○所為，係犯毒品危害防制條例第10條第1 項之
    施用第一級毒品罪。被告施用前後持有第一級毒品之犯行，
    為施用之高度行為所吸收，不另論罪。又被告有事實欄所載
    之執行紀錄，有臺灣高等法院被告前案紀錄表在卷可稽，其
    於有期徒刑執行完畢後之5 年以內，再故意犯本件有期徒刑
    以上之罪，為累犯，應依法加重其刑。爰審酌被告前已有多
    次施用毒品之犯行，顯無視於毒品對於自身健康之戕害及國
    家對於杜絕毒品犯罪之禁令，惟考量施用毒品者均具有相當
    程度之生理成癮性及心理依賴性，戒除不易，且犯罪心態與
    一般刑事犯罪之本質不同，非難性較低，暨衡以其表示在本
    件為警查獲前之98年7 月1 日起，即已至醫院接受服用美沙
    冬治療，但因尚未完成療程，無法完全抑制毒癮因而再犯本
    件之犯罪動機及狀況（當庭提出財團法院恩主公醫院乙種診
    斷證明書3 紙），及其犯罪後坦承犯行之態度等一切情狀，
    量處如主文所示之刑，以資懲儆。末查，扣案白色粉末2 袋
    ，確含第一級毒品海洛因之事實，有交通部民用航空局航空
    醫務中心98年4 月3 日航藥鑑字第0981724 號毒品鑑定書1
    份存卷可考（見本院卷第23頁），是該扣案之海洛因2 包（
    驗餘合計淨重0.0434公克），係屬違禁物，應依毒品危害防
    制條例第18條第1 項前段之規定，併予諭知沒收銷燬；至包
    裝上開毒品之外包裝袋1 只，因與毒品於物理外觀上附合而
    難予析離，且如強予析離至完全無殘渣留存，將耗費相當之
    時間、人力與經費，於經濟上顯無實益，依社會一般通念，
    堪認該包裝袋已與查獲之毒品結合成為一體而無從強加析離
    ，是上開毒品既屬毒品危害防制條例18條第1 項前段所規定
    之違禁物，其外包裝袋亦應併予沒收銷燬之，附此敘明。
據上論斷，應依刑事訴訟法第273 條之1 第1 項、第299 條第1
項前段，毒品危害防制條例第10條第1 項、第18條第1 項前段，
刑法第11條前段、第47條第1項，判決如主文。
本案經檢察官江祐丞到庭執行職務。
中    華    民    國    98    年    6     月    24    日
                  刑事第十七庭  法  官  邱景芬
以上正本證明與原本無異。
如不服本判決應於收受判決後10日內向本院提出上訴書狀，並
應敘述具體理由。其未敘述上訴理由者，應於上訴期間屆滿後
20日內向本院補提理由書（均須按他造當事人之人數附繕本）
「切勿逕送上級法院」。
                                書記官  黃文儀
中    華    民    國    98    年    6     月    24    日
附錄本案論罪科刑法條全文：
毒品危害防制條例第10條
施用第一級毒品者，處 6 月以上 5 年以下有期徒刑。
施用第二級毒品者，處 3 年以下有期徒刑。


司法院資訊處製作；財團法人民間司法改革基金會備份。
